【裁判字號】    95,裁,1864
【裁判日期】    950824
【裁判案由】    申報公職人員財產
【裁判全文】
最  高  行  政  法  院  裁  定
                                     95年度裁字第01864號
抗  告  人  甲○
                          送達.
                          仁愛.
上列抗告人因與相對人臺北市選舉委員會間申報公職人員財產事
件，對於中華民國94年10月24日臺北高等行政法院94年度簡字第
549號裁定提起抗告。本院裁定如下︰
    主  文
抗告駁回。
抗告訴訟費用由抗告人負擔。
    理  由
一、按對於適用簡易程序之裁判提起抗告，須經本院許可，且該
    許可以訴訟事件所涉及之法律見解具有原則性者為限，行政
    訴訟法第235條定有明文。所謂法律見解具有原則性，係指
    該事件所涉及之法律問題意義重大，而有加以闡釋之必要情
    形而言，如對行政命令是否牴觸法律所為之判斷；或就同類
    事件高等行政法院所表示之見解，相互牴觸。
二、本件抗告人前因登記參選第6屆立法委員候選人時，未繳交
    財產申報表，相對人以其違反公職人員財產申報法第11條第
    1項規定，處以新台幣10萬元之罰鍰。抗告人不服，循序提
    起行政訴訟。經原裁定以：依行政訴訟法第106條第1項規定
    撤銷訴訟之提起，應於訴願決定書送達後2個月之不變期間
    內為之。抗告人係於民國（下同）94年4月21日收受訴願決
    定書，並抗告人設址於臺北市，毋須扣除在途期間，計其提
    起行政訴訟之期間，自94年4月22日起算，算至同年6月21日
    （星期二）屆滿，惟抗告人遲至94年6月23日始向原審法院
    提起訴訟，已逾法定不變期間，顯非合法等語，駁回抗告人
    在原審之訴。
三、本件抗告意旨略謂：（一）本件訴願決定書並非合法送達由
    抗告人本人親自收受，從而原審法院以94年4月22日為訴願
    決定書之收受送達日而駁回抗告人之訴，顯非適法。（二）
    公寓大廈管理員並非當然為住戶之受雇人，且原審未查明大
    樓管理員是否有受住戶委任得代收送達文書，是原裁定顯非
    適法。為此訴請廢棄原裁定。
四、本院按：依訴願法第47條第3項準用行政訴訟法第72條第1、
    2項：「送達於住居所、事務所、營業所或機關所在地不獲
    會晤應受送達人者，得將文書付與有辨別事理能力之同居人
    、受僱人或願代為收受而居住於同一住宅之主人。前條所定
    送達處所之接收郵件人員，視為前項之同居人或受雇人。」
    之規定，可知，訴願文書之送達，若於送達應受送達人之住
    居所、事務所、營業所或機關所在地不獲會晤應受送達人時
    ，得將訴願文書付與送達處所之接收郵件人員，以為送達。
    又行政訴訟法所以為第72條第2項之規定，乃因「近年來社
    會形態變遷至鉅，補充送達僅限於有將文書付與有辨別事理
    能力之同居人、受雇人或同一住宅之主人，範圍頗狹，且大
    樓大廈型之房屋，欲對當事人本人、同居人、受雇人送達，
    亦有困難，實務上郵務人員為便利起見，多將文書付與送達
    處所接收郵件之人員，為配合實務需要」而為；可知，行政
    訴訟法第72條第2項乃針對大樓等集合式住宅所為之規範；
    而設有管理員之大樓等集合式住宅，因管理員於習慣上即為
    該大樓住戶為接收郵件行為，而屬行政訴訟法第72條第2項
    所稱之接收郵件人員。故將應送達於住居所、事務所、營業
    所或機關所在地設於該大樓之受送達人之訴願文書，於不獲
    會晤本人時，由該大樓管理員代收者，其送達自屬合法，並
    於大樓管理員代收時發生送達之效力甚明。查本件應送達於
    抗告人之訴願決定書，係送達至抗告人於提起訴願時載明之
    住所，並由該住所大樓管理員蓋用大樓收發章並簽名代收，
    亦有該送達證書可按；故依上開所述，此訴願決定書之送達
    係屬合法，並於大樓管理員代收之94年4月21日發生送達之
    效力。抗告意旨以原審未查明其住所大樓之管理員是否確有
    代收文書權限，而就本件之訴願決定書送達是否合法之事實
    認定事項為指摘；核其所述，並無所涉及之法律問題意義重
    大，而有由本院加以闡釋必要之情形。故抗告人仍據之對於
    適用簡易程序之原裁定提起抗告，揆諸前揭規定及說明，其
    抗告不應許可。是其抗告難謂合法，應予駁回。
五、依行政訴訟法第249條第1項前段、第104條、民事訴訟法第
    95條、第78條，裁定如主文。
中    華    民    國    95    年    8     月    24    日
                  第四庭審判長法  官  高  啟  燦
                              法  官  黃  璽  君
                              法  官  廖  宏  明
                              法  官  楊  惠  欽
                              法  官  林  樹  埔
以  上  正  本  證  明  與  原  本  無  異
中    華    民    國    95    年    8     月    24    日
                              書記官  張  雅  琴


司法院資訊處製作；財團法人民間司法改革基金會備份。
